臺灣高雄地方法院刑事判決　　　　　　　　　　　　九十二年度易緝字第二五七號
　　公　訴　人　臺灣高雄地方法院檢察署檢察官
　　被　　　告　己○○
右列被告因詐欺案件，經檢察官提起公訴（八十七年度偵字第九三八六號），及移
併案審理（八十七年度偵字第一九三號、八十八年度偵字第六五一四號），本院判決
如左：
    主  文
己○○連續意圖為自己不法之所有，以詐術使人將本人之物交付，處有期徒刑壹年肆
月。
    事  實
一、己○○明知其所經營之餐廳已經營不善，經濟狀況不佳，已無清償債務之能力，
    竟基於意圖為自己不法所有之概括犯意，先於民國八十六年四月間某日，佯以合
    夥開設火鍋店為由邀乙○○投資共計新台幣（下同）二百五十萬元，致乙○○陷
    於錯誤，誤信己○○有經營之能力，而陸續出資二百五十萬元予己○○；又己○○復承上開犯意，於八十七年三月間某日，佯以合夥開設蓮香速食店為由邀吳戊○○、丙○○、丁○○及甲○○等人分別投資三十六萬元、二十六萬元、十三萬
五千元及十一萬六千元，致吳戊○○、丙○○、丁○○及甲○○等人均陷於錯誤
    ，誤信己○○有經營之能力，而陸續出資上開款項予己○○；再己○○於八十七
    年三月二十三日，向大同股份有限公司高雄分公司岡山服務站購買ＴＷ─六三二
    ＤＣ型冷氣機及二九五Ｔ九Ｄ型電視機各一台，約定總價金八萬八千七百七十七
    元，分十二期給付，每月一期，除第一期款給付七千七百零七元外，餘款則每期
    給付七千三百七十元，而使大同股份有限公司高雄分公司岡山服務站業務員庚○○陷於錯誤，誤信己○○有付款之能力，而將冷氣機及電視機送交予己○○，詎
    己○○取得前開冷氣機及電視機後之一週內，即將該冷氣機及電視機遷移不明，
    嗣因己○○所邀約開設之火鍋店、餐廳均未開幕營業，且己○○已逃匿不知去向
    ，而經乙○○、吳戊○○、丙○○、丁○○、甲○○及庚○○等人催討無著，始
    知受騙。
二、案經乙○○、吳戊○○、丙○○、丁○○、甲○○及庚○○分別訴由臺灣高雄地
    方法院檢察署檢察官偵查起訴暨移送併案審理。
    理  由
一、訊據被告己○○固坦承有於八十七年三月間開設蓮香速食店及向大同股份有限公
    司高雄分公司岡山服務站購買冷氣機及電視機，且只繳納第一期七千七百零七元
    款項後即未再繳納任何款項之事實，惟矢口否認有何詐欺之犯行，辯稱：伊並沒
    有邀告訴人等加入股東，伊僅向告訴人吳戊○○拿六萬元，並沒有向告訴人丙○○拿過錢，而向告訴人丁○○借貸包括工資是在十萬元以內，告訴人甲○○部分
    是做水電的工資，告訴人乙○○的部分是借貸關係，只借款二百五十萬元，因告
    訴人乙○○說要多寫一倍才願意和解，所以和解書才記載五百三十萬元，冷氣機
    、電視機部分，因要開餐廳才購買的，當時有能力付款，並沒有故意不繳，是因
    為沒有連絡到才沒有償還云云。然查，證人乙○○於偵查中陳稱：被告找伊合夥
    開設火鍋連鎖店，從八十六年四月間起，被告說要在高雄、屏東開十二家連鎖店
    ，總金額一千五百萬元，但都沒有開店，據伊所知被告將錢拿去玩六合彩輸掉了
    ，對外負債很多等語（見八十七年度偵字第一九三號偵查卷第十頁），且被告己○○於本院審理時亦不否認有欠告訴人乙○○二百五十萬元（見本院卷(二)第十五
    頁），而證人吳戊○○於本院審理時證稱：被告說要開餐廳，伊分二次共拿了三
    十六萬元給被告開餐廳，但不知道要開在哪裡，也沒有帶伊去看過餐廳地點，後
  來餐廳沒有開成人就跑掉了等語（見本院卷(一)第一四四頁至第一四七頁），證人
    丙○○於本院審理時證述：被告說要開餐廳，伊共投資二十六萬元，伊是透過吳
    戊○○才認識被告的，被告有帶伊去前鋒派出所對面正在裝潢的店面看，只有在
    外面看沒有進去看，伊拿錢給被告後有再去看，裡面的東西都被搬走，並沒有在
    營業等語（見本院卷(一)第一四八頁至第一五二頁），證人甲○○於本院審理時證
    稱：被告說要投資開餐廳金額不足，叫伊出錢共同投資，伊陸陸續續共拿十一萬
    六千元給被告，後來餐廳要開幕前一天桌椅都被載走，招牌也被拔掉，被告也沒
    有出面說明為何沒有辦法還錢等語（見本院卷(一)第一五三頁至第一五五頁），而
    告訴人丁○○於偵查中亦供稱：伊被騙十三萬五千元，是八十七年三月借被告的
    ，伊週四晚上借被告錢，被告週五早上就跑了，被告說如沒有開店每月付三千元
    利息，如有開店伊就變成股東等語（見八十七年度偵字第九三八六號偵查卷第十
    三頁），另證人庚○○於本院審理時證述：是被告向伊本人購買冷氣機及電視機
    ，加上分期利息共八萬八千七百七十七元，共分十二期，被告只付頭期款七千七
    百零七元之後就沒有再付了，伊是第二天將冷氣機及電視機送到岡山鎮○○路被
    告裝潢的快餐店內，交貨後一星期內伊經過被告的店，發現店的鐵門已拉下來關
    門了，有一次房東有打開門，伊從外面看發現電視、冷氣都被搬走了，裝潢也有
    被拆掉的痕跡，之後就找不到被告了，被告也沒有主動跟伊聯絡了等語（見本院
    卷(一)第一二三頁至第一二七），且被告於本院審理時亦供承：八十六年、八十七
    年在跟乙○○借錢之後還有跟地下錢莊借款，在向吳戊○○等人借錢前後都有向
    地下錢莊借錢，共借了一、二百萬元，而在認識乙○○之前，吃到飽餐廳業績已
    下滑，還有人退股等語（見本院卷(一)第一八七頁至第一八八頁），顯見被告於向
    告訴人乙○○、吳戊○○、丙○○、丁○○及甲○○邀約投資時及向庚○○購買
    冷氣機、電視機時其所經營之餐廳已經營不善，且尚欠地下錢莊一、二百萬元，
    其經濟狀況確已不佳，已無清償債務之能力，再參以被告所邀約開設之火鍋店、
    餐廳均未開幕營運，而購買冷氣機、電視機之分期款除繳納頭期款外，其餘款項
    均未給付，衡諸常情，茍若被告確有意開設火鍋店、餐廳及購買冷氣機、電視機
    ，理應就開店及分期付款均有周詳之計劃，然被告苟無不法所有之意圖，自無於
    收取投資款後及取得冷氣機、電視機後，未依約開設火鍋店、餐廳及繳納其餘分
    期款，且被告旋即逃匿不知去向未做任何處理，顯見被告當時需款孔急，經濟狀
    況不佳，顯然被告明知其已無清償債務能力情形下，仍向告訴人乙○○、吳戊○○、丙○○、丁○○、甲○○等人邀約投資及向告訴人庚○○購買冷氣機、電視
    機，自始即有不打算清償之不法所有意圖甚明。綜上所述，被告前開所辯要屬卸
    責之詞，不足採信。本件事證明確，被告犯行洵堪認定。
二、核被告己○○所為，係犯刑法第三百三十九條第一項之詐欺取財罪。又被告先後
    多次詐欺犯行，時間緊接，方法相同，觸犯構成要件相同之罪名，顯係基於概括
    犯意為之，為連續犯，應依刑法第五十六條規定，以一罪論，並加重其刑。另被
    告詐騙乙○○（八十七年度偵字第一九三號部分）、庚○○之犯行部分，雖未經
    檢察官提起公訴，然因此部分與起訴之部分有連續犯之裁判上一罪之關係，為起
    訴效力所及，本院自應併予審理。至於告訴人乙○○於偵查中及本院審理時指稱
    ：被告找伊合夥開設火鍋連鎖店，伊投資五百萬元等語（見八十七年度偵字第一
    九三號偵查卷第十頁及本院卷(一)第九十六頁），並有被告簽發面額五百十萬元之
    本票一紙附卷可稽（見八十七年度偵字第一九三號偵查卷第三頁背面），然被告
    於本院審理時僅供認欠告訴人乙○○二百五十萬元（見本院卷(二)第十五頁），始
    終否認有除上開二百五十萬元以外之欠款，而告訴人乙○○於本院緝獲被告前之
    調查時亦僅陳稱：伊被己○○詐取二百萬元，一次就給己○○二百萬元，在偵查
    中有和解，但被告均未履行等語（見本院八十七年度易字第三七二○號卷第十六
    頁背面），是告訴人上開所指述之款項為五百萬元即有所誤，附此敘明。爰審酌
    被告為圖自己不法之所有，率爾以詐騙之手段詐取告訴人等之財物，惡性非輕，
    且犯後猶否認犯行，不知悔改省悟，而所得之款項非少，迄今仍未償還告訴人等
    之款項，亦未與告訴人等達成和解，及告訴人等所受損害程度等一切情狀，量處
    如主文所示之刑，以資懲儆。
三、另臺灣高雄地方法院檢察署檢察官以該署九十二年度偵緝字第一九九一號移送併
    辦係以：被告於八十七年四月九日，以開設生鮮超市為由，向告訴人乙○○詐取
    二百萬元，而認與前揭論罪科刑之詐欺取財罪有連續犯之裁判上一罪關係，而移
    送併辦。然被告於本院審理時僅供認欠告訴人乙○○上開二百五十萬元款項（見
    本院卷(二)第十五頁），始終否認有除上開二百五十萬元以外之欠款，且據告訴人
    乙○○於告訴狀及合約書所載，被告邀告訴人乙○○投資生鮮超市係於八十七年
    四月九日（見八十七年度偵字第九二二九號卷第一頁背面及第三頁），而告訴人
    乙○○於本院審理時陳稱：被告事後沒有開餐廳，就沒有再與伊聯絡，那麼多年
    伊是現在才碰到被告，被告是前後六個月陸續借錢的等語（見本院卷(一)第九十九
    頁、第一○三頁），再觀諸告訴人乙○○提起投資火鍋店之告訴之時間係於八十
    六年十二月二十二日（見八十七年度偵字第一九三號卷第二頁之告訴狀），則衡
    情被告豈有在投資火鍋店之款項未償還前，且已對被告提出告訴後而未與被告聯
    絡之情況下，仍再投資被告開設生鮮超市，另告訴人乙○○於本院九十二年十二
    月十六日審理時亦未提及投資生鮮超市二百萬元之事，對於如此大筆之投資豈有
    遺忘之理，是本件除告訴人顯與常情有違之片面指訴外，尚無證據足資證明被告
    確有此部分詐欺之犯行，尚難僅憑告訴人乙○○之指訴，即遽為不利被告之認定
    ，是尚乏事證可認被告有此部分詐欺犯嫌，自與前開有罪部分無裁判上一罪之關
    係，本院無從併予審理，應退回臺灣高雄地方法院檢察署檢察官另為妥適之處理
    ，附此敘明。
據上論斷，應依刑事訴訟法第二百九十九條第一項前段，刑法第五十六條、第三百三
十九條第一項，罰金罰鍰提高標準條例第一條前段，判決如主文。
中      華      民      國    九十三    年      五      月      四      日
                                    臺灣高雄地方法院刑事第三庭
                                        審判長法  官    黃仁松
                                              法  官    陳威龍
                                              法  官    陳玉聰
右正本證明與原本無異。
如不服本判決，應於判決送達後十日內，向本院提出上訴狀。
                                              書記官    鄭淑臻
中    華    民    國      九十三      年      五      月      四      日
附錄本判決論罪科刑法條全文：
刑法第三百三十九條第一項
意圖為自己或他人不法之所有，以詐術使人將本人或第三人之物交付者，處五年以下
有期徒刑、拘役或科或併科一千元以下罰金。
